臺灣板橋地方法院刑事判決　　　　　　　95年度易字第1718號
公　訴　人　臺灣板橋地方法院檢察署檢察官
被　　　告　乙○○
　　　　　　　　　　（現於臺灣桃園女子監獄戒治所強制戒治
上列被告因詐欺案件，經檢察官提起公訴（95年度偵字第16450
號），本院判決如下：
    主  文
乙○○幫助連續意圖為自己不法之所有，以詐術使人將本人之物
交付，處有期徒刑肆月，如易科罰金，以銀元佰元折算壹日。
    事  實
一、乙○○依一般社會生活經驗，應可知悉一般人均可自行申請
    金融帳戶使用，如非意圖供犯罪使用，並無蒐集他人帳戶之
    必要，並可預見提供金融帳戶供人使用，可能幫助他人遂行
    詐欺取財犯行。竟仍基於幫助他人為詐欺取財犯罪之不確定
    故意，於民國九十四年十一月二十九日至三十日間某時點，
    在新竹市○區○○街四號對面巷子其前男友「陳慶賢」阿姨
    住處，將其前於如附表所示三帳戶之存摺、密碼及金融卡等
    物，交付予「陳慶賢」使用。嗣某詐欺集團成員取得上開乙
    ○○所交付予「陳慶賢」之帳戶存摺、金融卡、密碼後，即
    基於詐欺取財之概括犯意，先由該集團成員佯裝討債公司專
    員，於九十四年十二月七日上午十時許撥打電話給黃駿南誆
    稱其子為人擔保借貸遭綁，若要兒子平安返家須先匯款新臺
    幣（下同）四十萬元至如附表編號一乙○○所提供之帳戶，
    惟黃駿南並未受騙，僅配合警方調查，於同日下午一時五十
    三分許轉帳一元至前揭指定帳戶而未得逞；復由該集團成員
    於雅虎奇摩拍賣網站佯稱販售美容用品，致在臺北縣中和市
    ○○路三六七巷十號三樓上網而見該訊息之甲○○陷於錯誤
    ，依集團成員之指示於九十四年十二月十五日上午八時五十
    五分許，利用自動櫃員機轉帳二千七百元至如附表編號二所
    示乙○○所提供之帳戶，隨即由該集團成員提領一空，因黃
    駿南報警及甲○○未收到所購物品後發現受騙，報警處理，
    始循線查獲上情。
二、案經甲○○訴由臺北縣政府警察局中和分局報請臺灣板橋地
    方法院檢察署檢察官偵查起訴及本院依職權併予審理。
    理  由
一、按被告以外之人於審判外之言詞或書面陳述，除法律有規定
    者外，不得作為證據；又被告以外之人於審判外之陳述，雖
    不符第一百五十九條之一至第一百五十九條之四之規定，但
    經當事人於審判程序同意作為證據，法院審酌該言詞陳述或
    書面陳述作成時之情況，認為適當者，亦得為證據；當事人
    、代理人或辯護人於法院調查證據時，知有第一百五十九條
    第一項不得為證據之情形，而未於言詞辯論終結前聲明異議
    者，視為有前項之同意，刑事訴訟法第一百五十九條第一項
    、第一百五十九條之五規定甚明。經查，本判決後開所引用
    被告以外之人於審判外之陳述（包括書面陳述），對本件被
    告而言，固皆屬傳聞證據，惟被告就前揭審判外陳述，於本
    院準備程序及審判期日時均表示同意作為證據；而公訴檢察
    官雖知上開證據資料為傳聞證據，但於本院準備程序及審判
    期日中則表示無意見而不予爭執，且迄至言詞辯論終結前亦
    未再聲明異議。本院審酌上開證據資料製作時之情況，尚查
    無違法不當及證明力明顯過低之瑕疵，亦認為以之作為證據
    應屬適當，故揆諸前開法律規定與說明，爰逕依刑事訴訟法
    第一百五十九條之五規定，認前揭證據資料均例外有證據能
    力。
二、訊據被告乙○○於本院審理時固坦承其於九十四年十一月底
    某日將其如附表所示帳戶存摺、金融卡、密碼交付「陳慶賢
    」一情，惟矢口否認有何幫助詐欺之犯行，辯稱：不知道「
    陳慶賢」會拿去騙人云云。惟查，前揭犯罪事實，業據告訴
    人甲○○、被害人黃駿南於警詢中指訴明確，並有告訴人甲
    ○○所提供之交易明細單一紙、受理詐騙帳戶通報警示、詐
    騙電話斷話簡便格式表二份、台北市政府警察局中山分局、
    文山第一分局受理刑事案件報案三聯單各一紙、郵政國內匯
    款執據一紙、國泰世華商業銀行板橋分行（下稱國泰世華銀
    行）九十五年八月二十四日（九五）國世板橋字第○一八五
    號函及所附開戶資料、交易往來明細各一份、財團法人金融
    聯合徵信中心通報案件紀錄資訊表一份、台新國際商業銀行
    九十五年八月十一日台新作集字第九五一○五三七號函及所
    附開戶資料、歷史交易明細表各一份、中華郵政股份有限公
    司（下稱中華郵政）九十五年八月二十二日儲字第○九五○
    七二一八七八號函及所附開戶、掛失資料、客戶歷史交易清
    單各一份（見九十五年度偵字第一六四五○號偵查卷第五頁
    至第八頁、第三十一頁、第三十二頁、第三十六頁至第三十
    九頁、第五十五頁至第五十九頁、第六十九頁至第七十四頁
    ）等件在卷可佐，足認被告交付存摺、密碼及金融卡供人任
    意使用該帳戶提領款項，且上開詐欺集團成員嗣已利用被告
    提供之帳戶為取款工具，向告訴人甲○○、被害人黃駿南詐
    取錢財。又在金融機構開設帳戶，請領存摺及金融卡，係針
    對個人身分之社會信用而予以資金流通，具有強烈之屬人性
    格，而金融帳戶作為個人理財工具，申請開設並無任何特殊
    之限制，一般民眾皆得以存入最低開戶金額之方式申請取得
    ，且同一人均得在不同之金融機構申請數個存款帳戶使用，
    乃眾所週知之事實，向他人借用金融帳戶使用，自屬可疑。
    而金融存摺亦事關個人財產權益之保障，其專有性甚高，一
    般人均有妥為保管及防止他人任意使用之認識，被告甫於九
    十四年十一月二十九日開立如附表編號二所示國泰世華銀行
    帳戶，又於同日將掛失並補發如附表編號一所示中華郵政帳
    戶存摺，旋即交由他人任意使用，對收取帳戶者之利用情形
    亦未積極探查，其有容認帳戶供他人作為詐欺犯罪使用之不
    確定故意至明。被告徒以不知前男友會以其帳戶作詐騙之用
    為辯，顯係事後卸責之詞，難以採信。綜上所述，本件事證
    明確，被告幫助詐欺取財之犯行堪以認定，應依法論科。
三、按被告行為後，刑法於九十四年二月二日修正公布，九十五
    年七月一日施行，而刑法施行法亦於九十五年六月十四日增
    訂第一條之一。修正後刑法第二條第一項規定：「行為後法
    律有變更者，適用行為時之法律。但行為後之法律有利於行
    為人者，適用最有利於行為人之法律。」，係規範行為後法
    律變更所生新舊法律比較適用之準據法，於新法施行後，應
    適用修正後刑法第二條第一項之規定，為「從舊從輕」之比
    較（此條項規定，僅係新、舊法之比較適用之宣示性指導原
    則，並非實體刑罰法律，自不生行為後法律變更之比較適用
    問題）。且比較時應就罪刑有關之共犯、未遂犯、想像競合
    犯、牽連犯、連續犯、結合犯，以及累犯加重、自首減輕暨
    其他法定加減原因（如身分加減）與加減例等一切情形，綜
    其全部罪刑之結果而為比較（最高法院九十五年第八次刑事
    庭會議決議參照）。又比較適用最有利於行為人之法律，應
    就罪刑有關之一切情形，比較其全部之結果，而為一體之適
    用，不應一部分適用新法，一部分適用舊法（最高法院二十
    九年上字第九六四號判例意旨參照）。經查：
（一）刑法第三百三十九條第一項之幫助詐欺取財罪，其法定最
      高度罰金刑為銀元一千元，又依罰金罰鍰提高標準條例第
      一條前段規定應提高十倍，為銀元一萬元（即新臺幣三萬
      元），而依九十五年六月十四日增訂之刑法施行法第一條
      之一之規定：「中華民國九十四年一月七日刑法修正施行
      後，刑法分則編所定罰金之貨幣單位為新臺幣。九十四年
      一月七日刑法修正時，刑法分則編未修正之條文定有罰金
      者，自九十四年一月七日刑法修正施行後，就其所定數額
      提高為三十倍。但七十二年六月二十六日至九十四年一月
      七日新增或修正之條文，就其所定數額提高為三倍。」，
      則就刑法第三百三十九條第一項前段之詐欺取財罪之罰金
      刑提高三十倍，為新臺幣三萬元，是就該罪名最高度罰金
      刑部分，修正前後並無不同，惟其最低度罰金刑依修正前
      刑法第三十三條第五款之規定為銀元一元〈即新臺幣三元
      〉以上，而修正後刑法第三十三條第五款則規定為新臺幣
      一千元以上，是以修正前之規定較有利於被告。
（二）修正前刑法第四十一條第一項前段係規定：「犯最重本刑
      為五年以下有期徒刑以下之刑之罪，而受六個月以下有期
      徒刑或拘役之宣告，因身體、教育、職業、家庭之關係或
      其他正當事由，執行顯有困難者，得以一元以上三元以下
      折算一日，易科罰金。」，又被告行為時之易科罰金折算
      標準，修正前罰金罰鍰提高標準條例第二條〈現已刪除〉
      係規定就其原定數額提高為一百倍折算一日，則本件被告
      行為時之易科罰金折算標準，應以銀元三百元折算一日，
      經折算為新臺幣後，應以新臺幣九百元折算為一日；惟修
      正後則規定：「犯最重本刑為五年以下有期徒刑以下之刑
      之罪，而受六個月以下有期徒刑或拘役之宣告者，得以新
      臺幣一千元、二千元或三千元折算一日，易科罰金。」，
      是修正後之規定並非有利於被告。綜合上開比較結果，揆
      諸前開說明，就上開法律應依修正後刑法第二條第一項前
      段之規定，一體適用修正前即行為時之法律。
（三）至刑法第三十條有關幫助犯規定部分，修正前刑法第三十
      條係規定：「幫助他人實行犯罪行為者，為幫助犯。雖他
      人不知幫助之情者，亦同。幫助犯之處罰，得按正犯之刑
      減輕之。」，而修正後之刑法第三十條則規定：「幫助他
      人犯罪者，為從犯。雖他人不知幫助之情者，亦同。從犯
      之處罰，得按正犯之刑減輕之。」，主要係文字用語上之
      修正，關於刑罰減輕之規定並無變更，無關成立幫助犯內
      容之實質之變更，不屬法律之變更，參照最高法院九十五
      年十一月七日第二十一次刑庭會議決議意旨，無刑法第二
      條第一項比較適用之問題，應逕適用修正後之規定，併予
      敘明。
四、按幫助犯之成立，主觀上行為人須有幫助故意，客觀上須有
    幫助行為，意即須對於犯罪與正犯有共同之認識，而以幫助
    之意思，對於正犯資以助力，而未參與實施犯罪之行為者而
    言（參照最高法院七十五年度台上字第一五○九號、八十八
    年度台上字第一二七○號判決意旨）。又按連續幫助與幫助
    連續原屬有別，如基於概括犯意，多次幫助他人犯罪，為連
    續幫助；如以一幫助行為，幫助他人連續犯罪，則為幫助連
    續，就幫助犯言，僅有一次之犯罪行為（最高法院八十六年
    度台上字第五六八○號判決可資照）。本件被告將其申請金
    融帳戶之存摺交付「陳慶賢」轉由詐欺集團使用，使該詐欺
    集團作為對告訴人實施詐欺取財犯罪之取款工具，顯係基於
    幫助他人實施詐欺取財犯罪之犯意，且所為提供金融帳戶之
    行為，亦屬刑法詐欺罪構成要件以外之行為，是核被告所為
    ，應係犯刑法第三十條第一項、第三百三十九條第一項之幫
    助詐欺罪。又查本件詐騙集團成員持被告之存摺、密碼、金
    融卡等物，連續對被害人黃駿南、甲○○施以詐術，時間緊
    接，且觸犯構成要件相同之罪名，為修正前刑法之連續犯。
    另被告固供承：曾分二次提供三金融帳戶存摺、金融卡、密
    碼予「陳慶賢」等語，惟被告既無法確定本件如附表編號一
    、二所示二帳戶是否為同一次交付，又無其他積極事證證明
    該二帳戶係分次交付，是此部分應為有利被告之認定，而認
    係於同次交付他人使用，則被告一次提供上開二帳戶幫助他
    人之不法使用，屬單純一罪。且其行為僅止於幫助，爰依刑
    法第三十條第二項之規定，按正犯之刑減輕之。公訴人雖未
    敘及被告提供帳戶予他人使用因而使被害人黃駿南受害之犯
    行，然檢察官就犯罪事實之一部起訴者，其效力及於全部，
    該部分事實與公訴人起訴之犯罪事實既有裁判上一罪關係，
    依審判不可分之原則，此部分應為起訴效力所及，本院自應
    併予審究。本院審酌被告將金融帳戶交予不法詐欺集團使用
    ，助長他人犯罪，非但增加被害人尋求救濟及治安機關查緝
    犯罪之困難，亦使不法詐欺集團得以順利掩飾其詐欺所得財
    物，危害被害人財產安全及社會治安，惟考量被告並非實際
    遂行詐欺犯行之人及其品行、犯罪動機、目的、手段、生活
    狀況、智識程度、犯罪所得及犯罪所生之損害等一切情狀，
    量處如主文所示之刑，並諭知易科罰金之折算標準，以資懲
    儆。
據上論斷，依刑事訴訟法第二百九十九條第一項前段，刑法第二
條第一項前段、第三十條、第三百三十九條第一項、修正前刑法
第四十一條第一項前段，罰金罰鍰提高標準條例第一條前段，修
正前罰金罰鍰提高標準條例第二條，判決如主文。
本案經檢察官沈志成到庭執行職務。
中　　華　　民　　國　　96　　年　 　1　　月　　10　　日
                  刑事第十五庭  審判長法  官  陳鴻清
                                      法  官  劉景宜
                                      法  官  劉安榕
上列正本證明與原本無異。
如不服本判決，應於判決送達後十日內向本院提出上訴狀（應附
繕本），上訴於臺灣高等法院。
                                      書記官  楊馥如
中　　華　　民　　國　　96　　年　 　1　　月　　16　　日
附錄本判決論罪科刑依據之法條：
中華民國刑法第339 條第1 項
意圖為自己或第三人不法之所有，以詐術使人將本人或第三人之
物交付者，處5 年以下有期徒刑、拘役或科或併科1000元以下罰
金。
附表：
 ┌──┬────────────────┬─────────┐
 │編號│金融機構                        │  帳戶帳號        │
 ├──┼────────────────┼─────────┤
 │一  │中華郵政股份有限公司臺北北門郵局│ 00000000000000   │
 ├──┼────────────────┼─────────┤
 │二　│國泰世華商業銀行板橋分行        │ 000000000000     │
 ├──┼────────────────┼─────────┤
 │三  │台新國際商業銀行中和分行        │ 00000000000000   │
 └──┴────────────────┴─────────┘
